臺灣高等法院臺中分院刑事裁定　
111年度聲再字第68號

再審聲請人  
即受判決人  周志霖



上列聲請人因搶奪等案件，對於本院105年度上訴字第1371號中
華民國105年11月8日第二審確定判決（第一審案號：臺灣彰化地
方法院105年度訴字第295號；起訴案號：臺灣彰化地方檢察署10
5年度偵字第5379號），聲請再審，本院裁定如下：
    主  文
再審之聲請駁回。
    理  由
一、再審聲請意旨略以：㈠按判決不適用法則或適用不當，為違
    背法令，刑事訴訟法第378條定有明文。次按司法院解釋憲
    法，並有統一解釋法律及命令之權，為憲法第78條所明定，
    其所為之解釋，自有拘束全國各機關及人民之效力，各機關
    處理有關事項，應依解釋意旨為之。違背解釋之判例，當然
    失其效力。確定終局裁判所適用之法律或命令，或其適用法
    律、命令所表示之見解，經司法院依人民聲請解釋認為與憲
    法意旨不服，其不利確定終局裁判者，得以該解釋為再審或
    非常上訴之理由。㈡中央或地方機關就其職權上適用同一法
    律或命令發生見解歧異，司法院依其聲請所為之統一解釋，
    除解釋文內另有明定者外，應自公布當日起發生效力，各機
    關處理引起歧見之案件及其同類案件，適用是項法令時，亦
    有其適用。惟引起歧見之該案件，如經確定終局裁判，而其
    適用法令所表示之見解，經司法院解釋為違背法令之本旨時
    ，是該項解釋自得據為再審或非常上訴之理由（司法院釋字
    第185、188號解釋參照）。㈢又司法院大法官依人民聲請所
    為法令違憲審查之解釋，原則上應自解釋公布當日起向將來
    發生效力，經該解釋宣告與憲法意旨不符之法令，基於法治
    國家法安定性原則，原則上自解釋生效日起失其效力，惟為
    賦予聲請人救濟之途徑，司法院大法官依人民聲請所為之解
    釋，對聲請人據以聲請之案件，亦有效力，其受不利確定終
    局裁判者，得以該解釋為再審或非常上訴之理由（司法院釋
    字第592號解釋參照）。㈣再審聲請人即受判決人周志霖（下
    稱聲請人）因搶奪等案件，經本院判處有期徒刑及強制工作
    3年，認違反一罪二罰聲請釋憲，業經司法院大法官以司法
    院釋字第812號解釋宣告違憲，雖本件理由書禁止本件聲請
    非常上訴，惟所幸最終因未獲10位大法官認同，故未成為具
    有拘束之主文。綜上所述，懇請准予再審，以資救濟等語。
二、按確定終局裁判所適用之法律或命令，或其適用法律、命令
    所表示之見解，經司法院依人民聲請解釋認為與憲法意旨不
    符，其受不利確定終局裁判者，得以該解釋為再審或非常上
    訴之理由，業為司法院釋字第185號解釋在案；另司法院就
    人民聲請解釋憲法，宣告確定終局裁判所適用之法令於一定
    期限後失效者，聲請人就聲請釋憲之原因案件即得據以請求
    再審或其他救濟，檢察總長亦得據以提起非常上訴，亦經司
    法院釋字第725號補充解釋明確。此固賦與受不利確定裁判
    而聲請解釋之人，得就聲請之原因案件據以請求再審或其他
    救濟，檢察總長亦得據以提起非常上訴，以為特別救濟。然
    究竟應以再審、非常上訴，抑或其他方法救濟，仍應視其聲
    請之原因案件之性質，合於何種救濟規定，非謂必得以「再
    審」之方式救濟。又刑事訴訟之再審制度，係為確定判決認
    定事實錯誤而設之救濟程序，故為受判決人利益聲請再審者
    ，必其聲請合於刑事訴訟法第420條第1項第1款至第6款或第
    421條所定之情形，始得為之，此與非常上訴程序旨在糾正
    確定裁判之審判違背法令者，並不相同，如對於確定裁判認
    係以違背法令之理由聲明不服，則應依非常上訴程序尋求救
    濟（最高法院108年度台抗字第1289號裁定意旨參照）。
三、經查：聲請人周志霖前因搶奪等案件，經本院以105年度上
    訴字第1371號判決犯搶奪罪，處有期徒刑10月；又犯搶奪罪
    ，處有期徒刑9月；應執行有期徒刑1年5月；並應於刑之執
    行前，令入勞動場所強制工作3年確定。嗣聲請人認原確定
    判決所適用之刑法第90條規定違憲，聲請司法院大法官違憲
    審查，經司法院釋字第812號解釋認為上開規定與憲法第8條
    保障人身自由之意旨不符，自該解釋公布之日起失效。然依
    上述說明，再審制度係為救濟確定判決認定事實錯誤而設，
    其再審之聲請仍必需以刑事訴訟法第420條第1項第1款至第6
    款或第421條所定之情形，始得為之，而聲請意旨所指聲請
    人因搶奪等案件經本院判處應執行有期徒刑1年5月及諭知刑
    前強制工作3年，認違反一罪二罰聲請釋憲，業經司法院釋
    字第812號解釋宣告違憲乙節，既係認原確定判決就刑法第9
    0條規定之適用錯誤，顯非指其認定事實錯誤，故無從依再
    審程序救濟。至於得否以其他方法例如循非常上訴程序以求
    救濟，則屬另一問題。是綜上所述，本件聲請再審為無理由
    ，應予駁回。又聲請人所執聲請事由既非再審制度所能審酌
    者，顯無必要依刑事訴訟法第429條之2前段規定，通知聲請
    人及其代理人到場，並聽取檢察官及受判決人之意見，併此
    敘明。
據上論斷，應依刑事訴訟法第434條第1項，裁定如主文。　　
中　　華　　民　　國　　111 　年　　3 　　月　　22　　日
            刑事第一庭    審判長法　官  江  德  千
　　　　　　　　　　　　        法　官  高  增  泓
　　　　　　　　　　　　　      法　官  簡  源  希
            
以上正本證明與原本無異。
如不服本裁定，應於收受送達後10日內向本院提出抗告書狀（須
附繕本）。因疫情而遲誤不變期間，得向法院聲請回復原狀。
                                書記官  吳  麗  琴
　　　　　　　　　　　　　　　　
中　　華　　民　　國　　111 　年　　3 　　月　　22　　日